【裁判字號】    99,交抗,16
【裁判日期】    990430
【裁判案由】    違反道路交通管理處罰條例聲明異議
【裁判全文】
臺灣高等法院花蓮分院刑事裁定          99年度交抗字第16號
抗  告  人  甲○○
即受處分人
上列抗告人因違反道路交通管理處罰條例案件，不服臺灣臺東地
方法院中華民國99年2月26日所為交通事件裁定（99年度交聲字
第32號）提起抗告，本院裁定如下：
    主  文
抗告駁回。
    理  由
一、抗告意旨略以：本件違規事實非伊所為，違規者係訴外人許
    天貴，何以原審法院因聲明異議逾越法定期間即就本案違規
    事實無從實質審查？是此，易致實犯者反得僥倖，良民者難
    辭重典，實已失之公允，污其清白，非法律所求公平、正義
    之目的。故請求撤銷原裁定，另為適法裁定云云。
二、本案經本院審理結果，認原審以抗告人聲明異議逾期而駁回
    之裁定，認事用法核無違誤（除原裁定第2頁「三、經查…
    原處分機關係於98年10月6日為桃監裁罰字第裁52-T0000000
    0號裁決書」，其中「三」應係「四」之誤載，且日期誤載
    為98年12月6日，均應予更正），應予維持，理由如下：
（一）按法院受理有關交通事件，準用刑事訴訟法之規定；其處
      理辦法，由司法院會同行政院定之，道路交通管理處罰條
      例第89條定有明文。再按，法院對於提起自訴或公訴之案
      件，應先為形式上之審理，如經形式上審理後，認為欠缺
      訴訟之要件，即應為形式之判決，毋庸再為實體上之審理
      （最高法院72年台上字第4481號判例參照），此項原則一
      體適用於所有案件，符合公平之要求。
（二）本件抗告人於98年10月8日收受原處分機關於98年10月6日
      所為之桃監裁罰字第裁52-T00000000號裁決書，有收件回
      執乙紙附卷可稽（由抗告人之父陳金來代收），聲明異議
      期間為收受裁決書翌日起20日內，亦於裁決書內載明，抗
      告人不得諉為不知，況已再加計5日之在途期間，則抗告
      人至遲應於98年11月2日聲明異議，抗告人遲至98年11月9
      日始行提出本件異議，顯已逾20日之法定期間，抗告人既
      未能提出遲延提出之法律上正當理由，此項遲延效果，依
      公平原則自應由抗告人承擔。且抗告人遲延提出本件異議
      ，無從補正，其提起異議既不合法律上之程序，異議之實
      質內容是否有理由，自已無從審究，故原裁定予以駁回，
      並無違誤。
（三）況抗告人所述之情形，交通部公路總局新竹區監理所桃園
      監理站亦於98年10月21日以竹監桃字第0982132102號函（
      臺灣桃園地方法院98年度交聲字第3382號卷第14頁），請
      其提出所述車體為幸主車行收購時之證明及車行負責人身
      分證字號，以辦理違規歸責事宜，有上開函文附卷可稽，
      就實體部分尚非無救濟之道，併予敘明。
三、據上論結，應依道路交通管理處罰條例第89條前段，道路交
    通案件處理辦法第25條、第26條，刑事訴訟法第412條，裁
    定如主文。
中    華    民    國    99    年    4    月    30    日
                 交通法庭審判長法  官  何方興
                               法  官  林碧玲
                               法  官  王紋瑩
以上正本證明與原本無異。
本件不得再抗告。
中    華    民    國    99    年    4     月    30    日
                               書記官  李芸宜

司法院資訊處製作；財團法人民間司法改革基金會備份。
